【裁判字號】    99,台上,3094
【裁判日期】    990520
【裁判案由】    違反貪污治罪條例
【裁判全文】
最高法院刑事判決            九十九年度台上字第三０九四號
上  訴  人  台灣高等法院高雄分院檢察署檢察官
被      告  甲○○
上列上訴人因被告違反貪污治罪條例案件，不服台灣高等法院高
雄分院中華民國九十九年三月九日第二審更審判決（九十九年度
上更(一)字第二五號；起訴案號：台灣高雄地方法院檢察署九十七
年度偵字第二四八四六號），提起上訴，本院判決如下：
    主  文
上訴駁回。
    理  由
按刑事訴訟法第三百七十七條規定，上訴於第三審法院，非以判
決違背法令為理由，不得為之。是提起第三審上訴，應以原判決
違背法令為理由，係屬法定要件。如果上訴理由書狀並未依據卷
內訴訟資料，具體指摘原判決不適用何種法則或如何適用不當，
或所指摘原判決違法情事，顯與法律規定得為第三審上訴理由之
違法情形，不相適合時，均應認其上訴為違背法律上之程式，予
以駁回。本件檢察官上訴意旨略稱：被告甲○○在向告訴人陳○
○要索金錢之際，既出示警察服務證，並以如不交款，將查辦告
訴人係男同性戀者而從事性交易之事，足見所侵害者，並非單純
之告訴人個人財產法益，而應包含公務員廉潔義務之國家法益，
符合貪污治罪條例第四條第一項第二款之藉端或藉勢勒索罪構成
要件，原判決竟依刑法第三百四十六條第二項之一般恐嚇取財罪
名論處，自有法則適用不當之違誤云云。惟查：事實之認定係屬
事實審法院自由裁量判斷之職權，此項職權之行使倘不違背經驗
法則或論理法則，即無違法可言，觀諸刑事訴訟法第一百五十五
條第一項規定甚明。本件原判決係依憑告訴人之指述、承辦警員
鄭○○之證言及被告之部分自白與扣得之款項新台幣（下同）一
萬元等證據資料，認定被告係雙性戀者，約出網友即男同性戀者
之告訴人，欲行俗稱「援交」之性交易，詎告訴人藉詞嘴破，不
為口交服務，尚以既然出場，被告仍須付費五千元，雙方乃起爭
執，被告始出示證件，反要告訴人賠償五萬元私了，告訴人懼而
應允，先付一萬元，餘額分期，嗣因無力籌得，聽友所勸（指稱
被告可能冒充警察身分），報警查獲等情。無非公餘之暇，私人
生活行隱密之事，偶然突發引致私人糾紛，雙方各有立場，互有
所本，既事出有其因，縱有金錢不當需索，仍難與公務員藉勢、
藉端，勒索財物之貪污罪行相同視之。原審秉此見解，並以被告
雖為警察，但係航警，僅負責值勤接電話、聯繫協調工作，無機
場外查察犯罪職權，上揭不法作為，難認為利用職務上之權力、
機會或方法而實行，該當論以刑法一般恐嚇取財罪名。經核於法
並無不合（偵查檢察官亦以此罪名作為起訴法條）。上訴意旨，
容有誤會。依上說明，應認其上訴為違背法律上之程式，予以駁
回。
據上論結，應依刑事訴訟法第三百九十五條前段，判決如主文。
中    華    民    國  九十九  年    五    月   二十   日
                      最高法院刑事第十庭
                          審判長法官  花  滿  堂
                                法官  陳  東  誥
                                法官  林  錦  芳
                                法官  洪  昌  宏
                                法官  魏  新  和
本件正本證明與原本無異
                                      書  記  官
中    華    民    國  九十九  年    五    月  二十四  日
                                                      Ｍ

司法院資訊處製作；財團法人民間司法改革基金會備份。
